【裁判字號】    97,訴,2672
【裁判日期】    971015
【裁判案由】    違反毒品危害防制條例
【裁判全文】
臺灣彰化地方法院刑事判決              97年度訴字第2672號
公  訴  人  臺灣彰化地方法院檢察署檢察官
被      告  甲○○
上列被告因違反毒品危害防制條例案件，經檢察官提起公訴（97
年度毒偵字第3535號），本院依簡式審判程序判決如下：
    主  文
甲○○施用第一級毒品，累犯，處有期徒刑柒月，扣案如附表編
號一所示之物沒收。
    事  實
一、甲○○前因施用毒品案件，經本院以92年度少調字第259 號
    裁定送觀察、勒戒後，因評定認無繼續施用毒品傾向，於民
    國92年11月5 日執行完畢釋放。復因施用毒品案件，經本院
    分別以93年度訴字第1447號判決處有期徒刑8 月、94年度訴
    字第868 號判決處有期徒刑10月確定，經送監接續執行，於
    95年5 月23日縮短刑期假釋出監；又於假釋期間因施用毒品
    案件，經本院以95年度訴字第1599號判決處有期徒刑11月，
    經臺灣高等法院臺中分院以96年度上訴字第418 號判決駁回
    上訴確定，其上開假釋旋遭撤銷，入監執行殘刑6 月13日，
    並與上開案件接續執行，嗣經減刑，甫於96年7 月30日縮短
    刑期期滿執行完畢。仍不知警惕，復於上開觀察、勒戒執行
    完畢釋放後5 年內，基於施用第一級毒品海洛因之犯意，於
    97年8 月20日中午11時許，在臺中市○○路與五權路口附近
    某加油站廁所內，將海洛因摻水混合後，以注射針筒注射體
    內之方式，施用海洛因1 次。嗣於同日晚間10時30分許，因
    形跡可疑，在彰化縣員林鎮林厝里臺76線林厝交流道匝道口
    為警盤查，在有偵查犯罪職權之機關或個人發覺其犯罪前，
    自動向彰化縣警察局員林分局林厝派出所警員陳明松等人自
    首其上開施用第一級毒品犯行，並交付其所有如附表編號一
    所示供其施用海洛因所用之物，主動接受裁判，員警並另在
    其所使用之車上扣得如附表編號二所示與本案無關之物。
二、案經彰化縣警察局員林分局報告臺灣彰化地方法院檢察署檢
    察官偵查起訴。
    理  由
一、被告甲○○所涉為死刑、無期徒刑、最輕本刑為3 年以上有
    期徒刑或高等法院管轄第一審案件以外之罪，並於本院行準
    備程序時就被訴事實為有罪之陳述，本院合議庭依刑事訴訟
    法第273 條之1 第1 項規定，裁定改由受命法官獨任行簡式
    審判程序，先予敘明。
二、上揭犯罪事實業據被告於警詢、偵訊及本院審理時坦承不諱
    （見偵卷第5 、38頁、本院97年10月1 日準備程序及審判筆
    錄），經查：
  (一)被告為警所採集之尿液，經檢驗呈嗎啡及可待因陽性反應，
    有彰化縣警察局員林分局委託檢驗尿液代號與真實姓名對照
    認證單（偵卷第26頁）、詮昕科技股份有限公司濫用藥物尿
    液檢驗報告各乙紙（偵卷第41頁）附卷可稽，並有扣案如附
    表編號一所示之物、現場照片4 張（偵卷第23、24頁）為證
    ，足認被告上開自白與事實相符。再者，被告前因施用毒品
    案件，經本院以92年度少調字第259 號裁定送觀察、勒戒後
    ，因評定認無繼續施用毒品傾向，於92年11月5 日執行完畢
    釋放等情，有臺灣高等法院被告前案紀錄表、在監在押全國
    紀錄表各1 份在卷可資參照，被告於前開觀察、勒戒執行完
    畢釋放後，5 年內再犯本件施用毒品犯行，堪可認定。
  (二)另按刑法第62條所謂「發覺」，固非以有偵查犯罪職權之機
    關或人員確知其人犯罪無誤為必要，而於對其發生嫌疑時，
    即得謂為已發覺；但此項對犯人之嫌疑，仍須有確切之根據
    得為合理之可疑者，始足當之，若單純主觀上之懷疑，要不
    得謂已發生嫌疑（最高法院72年度臺上字第641 號判例意旨
    參照）。本件被告係於97年8 月20日晚間10時30分許，因形
    跡可疑，在彰化縣員林鎮林厝里臺76線林厝交流道匝道口為
    警盤查，被告在有偵查犯罪職權之機關或個人發覺其犯罪前
    ，自動向彰化縣警察局員林分局林厝派出所警員陳明松等人
    自首其上開施用第一級毒品犯行，並主動交付其所有如附表
    編號一所示供其施用海洛因所用之物，此有彰化縣警察局員
    林分局林厝派出所97年8 月21日第1 次偵訊筆錄、彰化縣警
    察局員林分局扣押筆錄、臺灣彰化地方法院檢察署公務電話
    紀錄各1 份附卷可稽（見偵卷第5 、18、43頁），足認被告
    確係在警員未發現有確切之根據得為合理懷疑其有本案犯行
    前，即主動供述其施用第一級毒品海洛因，自係符合自首之
    要件無誤。
  (三)綜上，本件事證明確，被告犯行洵堪認定，應依法論科。
三、按海洛因為毒品危害防制條例第2 條第2 項第1 款所規定之
    第一級毒品，被告施用海洛因之行為，核係犯毒品危害防制
    條例第10條第1 項施用第一級毒品罪。被告為供施用而持有
    該毒品之低度行為，應為施用之高度行為所吸收，不另論罪
    。被告前因施用毒品案件，經本院分別以93年度訴字第1447
    號判決處有期徒刑8 月、94年度訴字第868 號判決處有期徒
    刑10月確定，經送監接續執行，於95年5 月23日縮短刑期假
    釋出監；又於假釋期間因施用毒品案件，經本院以95年度訴
    字第1599號判決處有期徒刑11月，經臺灣高等法院臺中分院
    以96年度上訴字第418 號判決駁回上訴確定，其上開假釋旋
    遭撤銷，入監執行殘刑6 月13日，並與上開案件接續執行，
    嗣經減刑，甫於96年7 月30日縮短刑期期滿執行完畢，有臺
    灣高等法院被告前案紀錄表可稽，被告於有期徒刑執行完畢
    後5 年內又故意再犯本案之罪，為累犯，應依刑法第47條第
    1 項規定，加重其刑。被告對有偵查犯罪職權之機關或個人
    未發覺之本案施用毒品犯行之罪，自首而接受裁判，已如前
    述，爰依刑法第62條前段規定，減輕其刑，並依法先加後減
    之。爰審酌被告曾因施用毒品經送觀察、勒戒，仍未知警惕
    ，再犯本案之罪，足見其雖經觀察、勒戒之治療程序，仍未
    徹底戒除惡習遠離毒害，顯未能善體國家設置觀察、勒戒機
    構，協助毒品施用者戒除毒害之良法美意，惟念及施用毒品
    本質上係戕害自身健康之行為，尚未嚴重破壞社會秩序或侵
    害他人權益，暨其犯罪之動機、目的、所生危害及犯罪後坦
    承犯行態度良好等一切情狀，量處如主文所示之刑，以示懲
    儆。扣案如附表編號一所示之物，係被告所有之物，供其為
    本案施用第一級毒品犯行所用，業據被告供述明確（見本院
    97年10月1 日審判筆錄），爰依刑法第38條第1 項第2 款規
    定宣告沒收如主文所示。至附表編號二所示之物，被告否認
    為其所有之物，且無證據足徵該物為被告所有之物，復無證
    據足認該物與本案有何關連，依從刑附隨於主刑之原則，尚
    無從於本案宣告沒收，附此說明。
據上論斷，應依刑事訴訟法第273 條之1 第1 項、第299 條第1
項前段，毒品危害防制條例第10條第1 項，刑法第11條前段、第
47條第1 項、第62條前段、第38條第1 項第2 款，判決如主文。
本案經檢察官蔡曉崙到庭執行職務。
中    華    民    國    97    年    10    月    15    日
                  刑事第三庭  法  官  楊舒嵐
以上正本證明與原本無異。
如不服本判決，應於判決送達後10日內，向本院提出上訴書狀，
上訴書狀應「敘述具體上訴理由」，並按他造當事人之人數附繕
本。「切勿逕送上級法院」。
中    華    民    國    97    年    10    月    16    日
                              書記官  張木松
附表：
編號一、注射針筒壹支。
編號二、塑膠空袋壹個。
附錄論罪科刑法條：
毒品危害防制條例第10條第1項
施用第一級毒品者，處 6 月以上 5 年以下有期徒刑。


司法院資訊處製作；財團法人民間司法改革基金會備份。
